臺灣橋頭地方法院刑事判決　
111年度訴字第221號
公  訴  人  臺灣橋頭地方檢察署檢察官
被      告  侯鉦育


選任辯護人  楊林澂律師
上列被告因違反毒品危害防制條例案件，經檢察官提起公訴（11
1年度偵字第5285號），本院判決如下：
    主  文
甲○○共同販賣第三級毒品，處有期徒刑壹年玖月。
另案扣案之黑色IPHONE行動電話壹支（含門號○○○○○○○○○○號SIM
卡壹張）沒收；未扣案之犯罪所得新臺幣貳佰伍拾元沒收，於全
部或一部不能沒收或不宜執行沒收時，追徵其價額。
    事  實
一、甲○○（民國91年8月生，於本案行為時未滿20歲）明知毒品
    危害防制條例所定列管之第三級毒品，不得非法持有、販賣，
    竟於110年4月中旬某日，與少年洪○維（93年9月生，涉犯販
    賣第三級毒品犯行，另經臺灣高雄少年及家事法院判決有罪
    確定）共同基於販賣第三級毒品以營利之犯意聯絡，由甲○○
    以其持用之門號0000000000號黑色IPHONE手機與購毒者黎圃
    成聯繫毒品交易事宜，約定由甲○○以新臺幣（下同）300元
    販賣含有第三級毒品成分之猪哥亮包裝毒品咖啡包1包予黎圃成
    後，甲○○再提供上開毒品咖啡包予洪○維，由洪○維持以前往
    黎圃成位於高雄市○○區○○街000巷00號居所樓下菜市場，交付
    予黎圃成並收取價金300元，洪○維從中扣除50元報酬後，將
    剩餘250元交予甲○○。嗣因甲○○向警方坦承自110年4月初開始
    ，與洪○維共同販賣毒品咖啡包，始循線查悉上情。
二、案經臺灣橋頭地方檢察署檢察官簽分後偵查起訴。
    理  由
壹、程序部分
一、按司法機關所製作必須公開之文書，除有兒童及少年福利與
    權益保障法第69條第1項第3款或其他法律特別規定之情形外
    ，不得揭露足以識別刑事案件之當事人之兒童及少年身分之
    資訊，兒童及少年福利與權益保障法第69條第1、2項定有明
    文。查本案與被告甲○○共同販賣第三級毒品之少年洪○維，
    係未滿18歲之少年，依前揭規定，不得揭露足以識別少年身
    分之資訊，是本案判決關於洪○維之真實姓名、年籍及住居
    所（均詳卷），均不予揭露。
二、次按被告以外之人於審判外之言詞或書面陳述，除法律有規
    定者外，不得作為證據；被告以外之人於審判外之陳述，雖
    不符前4條之規定，而經當事人於審判程序同意作為證據，
    法院審酌該言詞陳述或書面陳述作成時之情況，認為適當者
    ，亦得為證據，刑事訴訟法第159條第1項、第159條之5第1
    項分別定有明文。本判決所引用被告以外之人於審判外之陳
    述，因檢察官、被告及其辯護人於審判程序中均表示同意有
    證據能力（見訴卷第144頁），本院審酌前開證據資料作成
    時之情況，尚無違法不當及證明力明顯過低之瑕疵，亦認為
    以之作為證據應屬適當，依刑事訴訟法第159條之5規定，均
    有證據能力。
貳、實體部分
一、認定事實所憑之證據及理由
  ㈠前揭犯罪事實，業據被告於警詢、偵查及本院審理時均坦承
    不諱（影警卷第54至56頁，影偵卷第20頁，訴卷第145頁）
    ，核與證人即共犯洪○維、購毒者黎圃成於警詢及法院少年調
    查程序中證述明確（影警卷第14至17頁，影少調卷第21頁、
    第25頁、第119頁、第245至247頁，訴卷第105至106頁），
    復有高雄市政府警察局少年警察隊搜索扣押筆錄暨扣押物品
    目錄表、現場及扣案物品照片、臺灣高雄少年及家事法院少
    年法庭110年度少調字第807號裁定等件附卷可稽（影警卷第
    127至139頁），足徵被告之自白與事實相符，堪予採信。
  ㈡按毒品危害防制條例所稱之「販賣」，係指有償的讓與行為
    ，包括以「金錢買賣」或「以物易物」（即互易）等態樣在
    內；祇要行為人在主觀上有藉以營利之意圖，而在客觀上有
    以毒品換取金錢或其他財物之行為，即足當之；至於買賣毒
    品之金額或所換得財物之實際價值如何，以及行為人是否因
    而獲取價差或利潤，均不影響販賣毒品罪的成立（最高法院
    108年度台上字第3567號判決意旨參照）。再考量近年來毒
    品之濫用，危害國民健康與社會安定日益嚴重，治安機關對
    於販賣或施用毒品之犯罪行為，無不嚴加查緝，各傳播媒體
    對於政府大力掃毒之決心亦再三報導，已使毒品不易取得且
    物稀價昂，苟行為人於有償交付毒品之交易過程中無利可圖
    ，縱屬至愚，亦無甘冒被取締移送法辦判處重刑之危險而平
    白從事上開毒品交易之理。經查，被告自承其所販賣毒品咖
    啡包每包成本150元等語（影警卷第55頁），可見被告確係
    意圖經由販賣毒品賺取價差利潤以營利，故被告所為本案犯
    行，主觀上係基於營利意圖乙節，應堪認定。
  ㈢因現今新興毒品種類繁多，本案販賣予黎圃成之毒品咖啡包非
    被告所製造，而係其另向他人購入，卷內亦乏證據可認被告
    向上游購買毒品咖啡包時，賣家有向其說明內含成分為何，
    故無積極證據可認本案販賣之毒品咖啡包係混合二種以上第
    三級毒品或所含種類為何，依罪疑唯輕原則，應認僅含有單
    一種類第三級毒品成分，此部分業經公訴檢察官當庭更正（
    訴卷第69頁），附此敘明。
  ㈣綜上所述，本案事證明確，被告本案犯行堪以認定，應依法
    論科。
二、論罪科刑
　㈠核被告所為，係犯毒品危害防制條例第4條第3項之販賣第三
    級毒品罪。被告販賣時交給洪○維之毒品咖啡包1包，尚無證
    據證明純質淨重已達5公克以上，即無從該當持有逾量第三
    級毒品之罪，自無持有之低度行為為販賣毒品之高度行為吸
    收而不另論罪之問題。被告與洪○維就本案販賣毒品犯行，
    有犯意聯絡及行為分擔，為共同正犯。
　㈡刑之減輕事由
　⒈按犯毒品危害防制條例第4條至第8條之罪，於偵查及歷次審
    判中均自白者，減輕其刑，同條例第17條第2項定有明文。
    被告就本案犯行，於偵查及本院審理時均自白不諱，業如前
    述，爰依毒品危害防制條例第17條第2項規定減輕其刑。
　⒉刑法上所謂自首，乃犯人在犯罪未發覺前，向該管公務員自
    行申告犯罪事實而受裁判之謂。所謂「發覺」，尚非以有偵
    查犯罪權限之機關或人員確知其人犯罪無誤為必要，而於對
    其發生嫌疑時，即得謂為已發覺，但此項對犯人之嫌疑，仍
    須有確切之根據得合理之可疑者，始足當之，若單純主觀上
    之懷疑，要不得謂已發生嫌疑。至如何判斷「有確切之根據
    得合理之可疑」與「單純主觀上之懷疑」，主要區別在於有
    偵查犯罪權限之機關或人員能否依憑現有客觀性之證據，在
    行為人與具體案件之間建立直接、明確及緊密之關聯，使行
    為人犯案之可能性提高至被確定為「犯罪嫌疑人」之程度。
    查被告於110年5月6日因涉嫌持有毒品經警方訊問時，其主
    動坦承販賣毒品咖啡包牟利，且供出自110年4月初開始由洪
    ○維協助販賣毒品咖啡包擔任毒品下游，黎圃成則係購買毒品
    咖啡包之藥腳，但因販賣次數太多不記得各次販賣之時間、
    地點等語（影警卷第54至56頁），嗣經警方拘提洪○維到案
    並告以被告所述內容，經洪○維坦承有於本案犯罪事實欄所
    載時間、地點共同販賣毒品咖啡包予黎圃成之情事，且黎圃成
    於警詢中亦指訴上開犯罪事實等情，有臺灣橋頭地方檢察署
    111年7月13日橋檢和光111偵5285字第1119028816號函、高
    雄市政府警察局少年警察隊110年7月27日高市警少隊偵字第
    11070546900號少年事件移送書、高雄市政府警察局少年警
    察隊110年9月10日高市警少隊偵字第11070673200號函等件
    附卷可參（訴卷第83頁、第87至92頁、第113頁），是依本
    案查獲經過，員警於被告供述前，就被告本次與洪○維共同
    販賣毒品犯行並無確實之依據可產生合理可疑，被告前揭供
    述販賣毒品之共犯、販毒對象、大約之販賣時間等內容，已
    供承相對具體之犯罪事實使警方因而循線查獲本案，且被告
    事後亦接受裁判，應符合自首要件，爰依刑法第62條前段規
    定減輕其刑。
　⒊至被告之辯護人為其辯護稱：被告因年少思慮不周，當時係
    因需要籌措金錢處理女友流產的醫藥費問題，方鋌而走險販
    賣毒品，其犯後均坦承犯行、主動供出本案犯行，且本案交
    易毒品數量及價格非鉅，請依刑法第59條規定酌減其刑等語
    。惟按刑法第59條酌量減輕其刑之規定，係以行為人犯罪之
    情狀，在客觀上足以引起一般同情，顯可憫恕，認為縱予宣
    告法定最低度刑，仍嫌過重，始有其適用。如別有其他法定
    減輕之事由者，則應以適用該規定減輕其刑後，處以減輕後
    之最低法定刑度，猶嫌過重時，方有再以此規定酌減其刑之
    餘地（最高法院104年度台上字第742號判決意旨可資參照）
    ，經審酌被告所販賣為含有第三級毒品成分之毒品咖啡包，
    一旦施用成癮即難以根除，並易對個人、家庭甚至社會秩序
    造成嚴重負面影響，應嚴予禁絕，然被告竟為牟一己私利，
    販售毒品咖啡包與他人，並坦承自110年2月初開始販賣毒品
    咖啡包，無其他工作收入，平時經濟來源均靠販賣毒品咖啡
    包等語（影警卷第52頁），且另因涉犯其他9次販賣第三級
    毒品犯行，經本院以110年度訴字第230號判決有罪（目前上
    訴於臺灣高等法院高雄分院繫屬中，下稱另案），有上開判
    決書在卷可參（訴卷第15至30頁），可見被告未思以正當工
    作賺取收入，販賣毒品之動機、目的係為賺取金錢供應日常
    生活所需，非僅因亟需醫療費用，且整體觀察其販賣毒品之
    期間、次數非少，行為之不法內涵並非輕微，與刑法第59條
    所稱犯罪之情狀顯可憫恕，認科以最低刑度猶嫌過重之要件
    不符，且本院以前揭規定予以遞減輕其刑後，法定刑已有相
    當減輕，客觀上亦已無情輕法重、情堪憫恕之情形，自無依
    刑法第59條規定酌減其刑之餘地，是辯護意旨請求援引刑法
    第59條酌量減輕其刑，難認可採，併此指明。
　⒋本案被告販賣第三級毒品犯行，有毒品危害防制條例第17條
    第2項、刑法第62條前段之減輕其刑事由，應依法遞減之。
  ㈢爰審酌被告不思以正途賺取金錢，明知毒品為國家嚴加查緝
    之違禁物，戕害施用者身心健康，猶無視法律禁令而為本件
    販賣毒品犯行，且與少年洪○維共同犯罪，所為實值非難。
    惟被告犯後於警詢、偵查及本院審理中均坦承犯行，且本案
    販賣毒品咖啡包之數量為1包、對象1人、價額非鉅，相較於
    販毒集團交易大量毒品獲取暴利、販賣對象為多數不特定人
    ，嚴重破壞社會治安之情形，顯難相提並論，並考量其犯案
    時年僅18歲，復就本件犯行成立自首而有助減省司法資源且
    顯知悔悟，及本件犯行前無刑事犯罪紀錄，有臺灣高等法院
    被告前案紀錄表在卷可佐（訴卷第149至150頁），素行良好
    ；兼衡被告到庭自陳國中畢業之智識程度，現從事外送員工
    作，每月收入約7萬元，與父母及胞兄同住之經濟生活狀況
    （訴卷第146頁）等一切情狀，量處如主文所示之刑。
  ㈣不予宣告緩刑之說明：
    至被告之辯護人雖請求給予被告緩刑宣告，惟本院審酌被告
    不思以正當方式賺取金錢，竟為販賣毒品咖啡包之犯行，且
    持續相當時日，已如前述，又其另案經查扣之毒品咖啡包合
    計296包，數量非少，故為使被告確實記取教訓並達成預防
    犯罪之效，仍有對被告執行上開宣告刑之必要，是尚難認被
    告所受之宣告刑有暫不執行為適當之情形，辯護人請求併為
    緩刑之諭知，即無理由，附此敘明。
三、沒收部分
  ㈠按犯第4條至第9條、第12條、第13條或第14條第1項、第2項
    之罪者，其供犯罪所用之物，不問屬於犯罪行為人與否，均
    沒收之，毒品危害防制條例第19條第1項定有明文。經查，
    被告係持用門號0000000000號之黑色IPHONE手機與購毒者黎
    圃成聯繫毒品交易事宜，該手機業經另案查扣，並經另案判
    決宣告沒收等情，經被告供承在卷（見訴卷第70頁），並有
    另案判決書在卷可參（訴卷第15至30頁），是該手機核屬供
    犯罪所用之物，不問屬於被告與否，應依毒品危害防制條例
    第19條第1項之規定宣告沒收。
  ㈡次按犯罪所得，屬於犯罪行為人者，沒收之。但有特別規定
    者，依其規定。於全部或一部不能沒收或不宜執行沒收時，
    追徵其價額，刑法第38條之1第1項、第3項亦分別定有明文
    。查被告販賣毒品咖啡包之價金300元，先由洪○維扣除50元
    報酬後，將剩餘250元交予被告等情，業經被告自承明確（
    訴卷第138頁），且與證人洪○維之證述相符（影少調卷第13
    1頁、第247頁），是被告本案犯罪所得為250元，雖未扣案
    ，仍應依刑法第38條之1第1項前段、第3項規定宣告沒收，
    並於全部或一部不能沒收或不宜執行沒收時，追徵其價額。
據上論斷，應依刑事訴訟法第299條第1項前段，判決如主文。
本案經檢察官乙○○提起公訴，檢察官林世勛、陳秉志到庭執行職
務。
中　　華　　民　　國　　111 　年　　9 　　月　　21　　日
                  刑事第八庭  審判長法　官  林新益
　　　　　　　　　                  法  官  張瑾雯
　　　　　　　　　                  法  官  李怡靜
以上正本證明與原本無異。
如不服本判決應於收受判決後20日內向本院提出上訴書狀，並應
敘述具體理由。其未敘述上訴理由者，應於上訴期間屆滿後20 
日內向本院補提理由書 (均須按他造當事人之人數附繕本)「切
勿逕送上級法院」。
中　　華　　民　　國　　111 　年　　9 　　月　　21　　日
                                    書記官  楊芷心

附錄本案論罪科刑法條：
毒品危害防制條例第4條
製造、運輸、販賣第一級毒品者，處死刑或無期徒刑；處無期徒
刑者，得併科新臺幣三千萬元以下罰金。
製造、運輸、販賣第二級毒品者，處無期徒刑或十年以上有期徒
刑，得併科新臺幣一千五百萬元以下罰金。
製造、運輸、販賣第三級毒品者，處七年以上有期徒刑，得併科
新臺幣一千萬元以下罰金。
製造、運輸、販賣第四級毒品者，處五年以上十二年以下有期徒
刑，得併科新臺幣五百萬元以下罰金。
製造、運輸、販賣專供製造或施用毒品之器具者，處一年以上七
年以下有期徒刑，得併科新臺幣一百五十萬元以下罰金。
前五項之未遂犯罰之。